【裁判字號】    97,小上,50
【裁判日期】    971204
【裁判案由】    侵權行為損害賠償
【裁判全文】
臺灣臺南地方法院民事裁定              97年度小上字第50號
上  訴  人  乙○○
被上訴人    甲○○
上列當事人間請求侵權行為損害賠償事件，上訴人對於中華民國
97年10月7日本院臺南簡易庭97年度南小字第889號第一審判決提
起上訴，本院裁定如下：
    主  文
上訴駁回。
第二審訴訟費用新臺幣壹仟伍佰元由上訴人負擔。
    理  由
一、按關於請求給付金錢或其他代替物或有價證券之訴訟，其標
    的金額或價額在新臺幣（下同）10萬元以下者，適用小額程
    序；對於小額程序之第一審裁判之上訴或抗告，非以其違背
    法令為理由，不得為之；再上訴狀內應記載上訴理由，表明
    下列各款事項：一、原判決所違背之法令及具體內容。二、
    依訴訟資料可認為原判決有違背法令之具體事實，民事訴訟
    法第436條之8第1項、同條之24第2項、同條之25分別定有明
    文。又依同法第436條之32準用同法第468條、第469條第1款
    至第5款之規定，判決不適用法規或適用不當者，為違背法
    令，而判決有同法第469條第1款至第5款情形之一者，為當
    然違背法令。是當事人對於小額程序之第一審判決提起上訴
    ，如依民事訴訟法第468條規定，以第一審判決有不適用法
    規或適用法規不當為理由時，其上訴狀或理由書應有具體之
    指摘，並揭示該法規之條項或其內容，若係成文法以外之法
    則，應揭示該法則之旨趣，倘為司法院解釋或最高法院之判
    例，則應揭示該判例解釋之字號或其內容，如以民事訴訟法
    第469條第1款至第5款所列情形為理由時，其上訴狀或理由
    書，應揭示合於該條款之事實，上訴狀或理由書如未依此項
    方法表明，或其所表明者，顯與上開法條規定之情形不相合
    時，即難認為已對第一審判決之違背法令有具體之指摘，其
    上訴自難認為合法。
二、本件上訴意旨略以：上訴人起訴請求被上訴人給付機車修理
    費6,100元、工作損失48,000元及精神慰藉金30,000元，共
    計84,100元，原審認定上訴人損失機車修理費900元、工作
    損失48,000元及精神慰藉金10,000元，並以上訴人應負百分
    之70責任，僅判決被上訴人應賠償17,670元。惟系爭事故與
    修車費損害具有因果關係，原審認定僅900元，顯屬過低；
    精神慰撫金部分，上訴人年紀大，為此事故精神相當痛苦，
    原審僅認定10,000元，顯屬過低，應以30,000元為宜；又原
    審雖以上訴人須負擔百分之70責任，顯然違背法令，上訴人
    應僅負百分之60責任。綜上，上訴人請求修車費6,100元，
    因係舊車而扣除3,100元，而以3,000元計，及工作損失48,0
    00元、精神慰藉金30,000元，並由上訴人負擔百分之60，故
    被上訴人應給付32,400元，扣除原審判決部分，被上訴人應
    再給付14,730元及利息。為此，請求判決：(一)原判決超過17
    ,670 元及利息部分廢棄。(二)被上訴人應再給付上訴人14,73
    0元及自民國97年5月23日起至清償日止，按週年利率百分之
    5計算之利息。(三)第二審訴訟費用由被上訴人負擔等語。
三、經查：
(一)、本件上訴人於原審請求給付之訴訟標的金額為84,100元，嗣
    提起本件上訴，上訴聲明之訴訟標的金額為14,730元，揆諸
    前揭規定，應適用小額程序，合先敘明。
(二)、本件上訴人對於第一審判決提起上訴，雖具狀記載前揭上訴
    理由，惟未表明原判決所違背之法令及其具體內容，暨依訴
    訟資料可認原判決有違背法令之具體事實，核與小額程序之
    上訴程式已有未合。再者，上訴人雖主張系爭事故與修車費
    損害具有因果關係，上訴人請求修車費6,100元，因係舊車
    而扣除3,100元，故以3,000元計，原審認定僅900元，顯屬
    過低。精神慰撫金部分，上訴人年紀大，為此事故精神相當
    痛苦，原審僅認定10,000元，顯屬過低，應以30,000元為宜
    。又原審雖以上訴人須負擔百分之70責任，顯然違背法令，
    上訴人應僅負百分之60責任。綜上，被上訴人應給付32,400
    元，扣除原審判決部分，被上訴人應再給付14,730元及利息
    云云；然查，上訴人所執前詞，已據原審綜合全卷證資料，
    並於判決事實及理由欄中述明認定：(1)肇事責任部分：依據
    台南縣警察局永康分局所繪製之道路交通事故現場圖可知，
    兩造發生車禍後均有保持事後現場，而依現場停車位置，上
    訴人騎乘普通重型機車，行經無號誌岔路口，左方車未讓右
    方車先行，於路口發生撞擊事故。而被上訴人駕駛小客車，
    行經無號誌岔路口，未注意車前狀況，未減速慢行。因認上
    訴人之過失責任比例應為百分之七十，被上訴人之過失責任
    比例為百分之三十。(2)不能工作損失部分：以上訴人每日收
    入1,200元，每月工作20日，合計2個月不能工作，因本件車
    禍不能工作之損失為48,000元。(3)機車修理費用部分：原審
    調閱台灣台南地方法院檢察署95年度交查字第1505號偵查卷
    內附車損照片（見該卷第24頁），上訴人機車受損僅有前輪
    車蓋及籃子，並無其餘之車損，故應認除面板750元及籃子
    150元之修繕費外，其餘均非必要之修繕費用，應予剔除。
    故上訴人請求機車修理費900元，應准許之。逾此範圍之請
    求應駁回之。(4)精神慰撫金部分：上訴人為高職畢業，從事
    雜工，每月收入月薪3萬餘元，有不動產；被上訴人則為碩
    士，目前擔任幼稚園之執行長，名下有不動產及股利收入，
    有原審依職權調閱之稅務電子閘門財產所得調件明細表等件
    為證。原審審酌兩造之身分、地位、教育程度、經濟能力及
    家庭狀況並上訴人之受傷狀況等一切情狀，認上訴人請求被
    上訴人賠償精神慰撫金1萬元為適當。上訴人逾上開部分之
    請求，則為無理由，應駁回之。(5)依過失相抵之規定，上訴
    人僅得請求17,670元（計算式：58900×30%=17670）之憑據
    及理由，因之上訴人前揭上訴理由，係就原審取捨證據、認
    定事實之職權行使，指摘其為不當，並就原審已論斷者，泛
    言原審認定之事實有所違誤，而未具體指明原判決違背法令
    之內容及其事實，難認上訴人已對原判決如何違背法令有何
    具體指摘，自難謂已合法表明上訴理由。
(三)、綜上所述，上訴人並未具體指出原判決有如何違背法令之情
    事，更未指明原判決所違反之法令條項或其內容以及依訴訟
    資料有何判決違背法令之具體事實，參諸前開說明，自不得
    謂已合法表明上訴理由。從而，本件上訴，顯難認為合法，
    應予駁回。
四、據上論結，本件上訴為不合法，依民事訴訟法第436條之32
    第2項、第444條第1項前段、第95條、第78條、第436條之32
    第1項、第436條之19，裁定如主文。
中    華    民    國    97    年    12    月    4     日
                  民事第三庭    審判長法  官  高榮宏
                                      法  官  王漢章
                                      法  官  張季芬
以上正本證明與原本無異。
本裁定不得抗告。
中    華    民    國    97    年    12    月    5    日
                                      書記官  顏惠華


司法院資訊處製作；財團法人民間司法改革基金會備份。
